臺灣高等法院高雄分院民事判決
111年度勞上易字第162號
上  訴  人  台灣中油股份有限公司

法定代理人  李順欽  
訴訟代理人  林小燕律師                    
被上訴人    梁獻仁  
            杜家安  
            施慶煌  
            尤昭欽  
            吳永吉  
            洪友昇  
            楊瑞萍  
共      同
訴訟代理人  張弘康律師
上列當事人間請求給付退休金差額事件，上訴人對於中華民國11
1年5月2日臺灣橋頭地方法院111年度勞訴字第68號第一審判決提
起上訴，本院於111年7月13日言詞辯論終結，判決如下：
    主  文
上訴駁回。
第二審訴訟費用由上訴人負擔。
    事實及理由
一、按第二審判決書內應記載之事實，得引用第一審判決。當事
    人提出新攻擊或防禦方法者，應併記載之。判決書內應記載
    之理由，如第二審關於攻擊或防禦方法之意見及法律上之意
    見與第一審判決相同者，得引用之；如有不同者，應另行記
    載。關於當事人提出新攻擊或防禦方法之意見，應併記載之
    ，民事訴訟法第454條定有明文。
二、本件兩造之聲明及就事實與法律之陳述，均引用原審判決記
    載。上訴人另辯稱：依上訴人之夜點費發放歷史，係著眼於
    勞工夜間進餐需求所為之恩惠性給與，且夜點費金額係不定
    期調整，調整幅度亦未固定，並非兩造議定之工資，性質與
    勞動基準法（下稱勞基法）施行細則第10條第9款列舉為非
    工資給付之差旅費中之膳雜費相近，不具勞務對價關係。又
    夜點費並非薪資項目，上訴人得任意調整金額，不受時間或
    額度之限制，顯證夜點費係上訴人給與之福利性措施。再上
    訴人於招聘勞工時，即以三班輪值為工作條件，此為員工受
    僱時所明知，上訴人依規定排班，不致有損害勞工健康、增
    加危險之虞，而勞工各班作工性質、地點、環境均相同並無
    區別，上訴人並無就輪值夜班而有另為額外給付之考量，故
    夜點費實屬恩給性給付。況夜點費僅限於輪值大、小夜班及
    其他夜勤人員方可領取，若調職、請人代班或請假則歸代班
    人領取，顯不具備經常性給與等語。
三、本院之判斷：
　㈠本院關於系爭夜點費是否屬工資而應列入平均工資計算退休
    金，除後述部分外，其餘攻擊或防禦方法之意見及法律上之
    意見與第一審判決相同，引用原審判決之記載。
　㈡上訴人雖以前詞為辯。惟查：
　  ⒈依勞基法第2條第3款就工資所為定義，只須符合勞工因工
      作而獲得之報酬，以現金或實物等方式之經常性給與均屬
      之。兩造於勞動契約成立時，均知悉工作型態為三班制固
      定輪班，且實際輪值大、小夜班者即可領取系爭夜點費，
      足見兩造就系爭夜點費係於特殊值班時段從事工作可得之
      勞務對價，已達成協議，成為勞工於一般情形下經常可領
      得之給付，其性質上屬勞工因工作所得之報酬，制度上亦
      具經常性，而符合「勞務對價性」及「經常性給與」之要
      件，自屬工資之一部分。又系爭夜點費縱由值夜實物餐點
      輾轉沿革而來，亦不影響其係在固定輪班工作型態下經常
      性給與之勞務對價。
　　⒉又通常情形下，工資之給付固可能因工作性質、年資或職
      級等因素而有差別，但就工資結構而言，就某類不具有區
      別實益之項目，仍得就全體勞工為相同數額之給付，例如
      伙食津貼及交通津貼等，且此類津貼亦不因遇例假或休假
      日等而加倍發給，自難以夜點費之給付金額不分年資或級
      職均屬相同，即謂夜點費屬於恩惠性給與。又上訴人發給
      之系爭夜點費每人每日金額相同，不因員工作業種類及職
      等而有差異，為兩造所不爭執，則早班人員除未受有夜間
      危險工時工作對於勞工之不利益外，亦早已知悉若未輪值
      大、小夜班即無法領取系爭夜點費。是以，員工依勞基法
      第34條規定輪值日班、小夜班及大夜班之三班，並領取應
      有之工資，且輪值大、小夜班者可再領取系爭夜點費，自
      無差別待遇存在，上訴人前開主張並不足採。
　　⒊再94年6月14日修正勞基法施行細則第10條第9款當時，係
      認事業單位將具有工資性質之「輪班津貼」或「夜勤津貼
      」，改以「夜點費」或「誤餐費」名義發放，滋生困擾，
      因而修法刪除上開條款之「夜點費」或「誤餐費」規定，
      至於事業單位仍有以「夜點費」或「誤餐費」發放者，則
      依勞基法第2條第3款及令釋理由所列原則，為個案認定，
      並未否定夜點費屬於工資之性質。而國營事業管理法第14
      條及經濟部退撫辦法之規定，並未將國營事業員工所支領
      之夜點費排除於工資之外，且於勞動基準法公布施行後，
      各國營事業單位所約定之勞動條件不得低於勞基法所定之
      最低標準，若有所抵觸時，自應依勞動基準法規定為之。
      夜點費是否屬於工資之一部分，本屬法院應依職權個案判
      斷之事項，行政機關之解釋，僅有參考性質，並無拘束法
      院之效力，而系爭夜點費為兩造勞動契約之內容，且屬工
      資之一部，業經本院認定如前，上訴人未依勞基法規定，
      將之納入平均工資計算，即已有低於勞基法所定勞動條件
      之情況，其辯稱兩造約定之勞動條件未低於勞基法之標準
      云云，亦無可採。
    ⒋另晝夜輪班工作雖為勞基法第34條第1 項規定之合法工作
      型態，然此僅為就特殊需求之工作形態所為規定，各種款
      項是否屬於工資之一部，仍應實質審核其內容，尚不能僅
      以輪值夜班為合法工作型態，即反推論系爭夜點費非屬工
      資。上訴人上開所辯，亦非可採。
四、綜上所述，被上訴人依勞基法第55條第1項第1款、第3項、
    第84條之2、廢止前臺灣省工廠工人退休規則第9條第1款之
    規定，請求上訴人應分別給付被上訴人如原判決附表「應補
    發退休金」欄所示之金額，及各自如原判決附表「利息起算
    日」欄所示之日起至清償日止，按年息5％計算之利息，為有
    理由，應予准許。原審判命上訴人如數給付，並無不合。上
    訴論旨指摘原判決不當，求予廢棄改判，為無理由，應駁回
    上訴。
五、據上論結，本件上訴為無理由，判決如主文。
中　　華　　民　　國　　111 　年　　8  　月　　 10　　日
                      勞動法庭
                        審判長法  官  蘇姿月
                              法  官  王  琁
                              法  官  謝雨真
以上正本證明與原本無異。
本件不得上訴。　　　　　　　　　　　　　　　　　　　
中　　華　　民　　國　　111 　年　　8  　月　　 10　　日
                              書記官 陳勃諺